最高法院刑事判決　　　　　　　　　 111年度台上字第1325號
上　訴　人　曹治中
上列上訴人因違反證券交易法等罪案件，不服臺灣高等法院中華
民國110年11月16日第二審判決（110年度金上訴字第13號，起訴
案號：臺灣新竹地方檢察署107年度偵字第7555、10647號），提
起上訴，本院判決如下：
    主  文
上訴駁回。
    理  由
一、按刑事訴訟法第377 條規定，上訴於第三審法院，非以判決
    違背法令為理由，不得為之。是提起第三審上訴，應以原判
    決違背法令為理由，係屬法定要件。如果上訴理由書狀並未
    依據卷內訴訟資料，具體指摘原判決不適用何種法則或如何
    適用不當，或所指摘原判決違法情事，顯與法律規定得為第
    三審上訴理由之違法情形，不相適合時，均應認其上訴為違
    背法律上之程式，予以駁回。
二、本件原審審理結果，認定上訴人曹治中有所載之違反證券交
    易法、公司法、商業會計法等犯行明確，因而維持第一審部
    分變更檢察官起訴法條，依想像競合犯，從一重論處上訴人
    犯公司法第9條第1項前段之未繳納股款罪刑，又論處共同犯
    證券交易法第171條第2項、第1項第1款犯罪獲取之財物達新
    臺幣 1億元以上之證券詐偽罪刑，並諭知相關沒收之判決，
    駁回其在第二審之上訴，已載敘其調查取捨證據之結果及憑
    以認定各該犯罪事實之心證理由，就上訴人否認犯罪之供詞
    及所辯，認非可採，亦依調查所得證據予以論述指駁，有卷
    存資料可資覆按。
三、上訴意旨略以：㈠福京科技股份有限公司（下稱福京公司）
    於籌備期間為購買設備、原料而向長春投資股份有限公司借
    款，此經證人陳嘉清證述屬實，故上訴人於民國102年11月7
    日自福京公司籌備處帳戶轉出新臺幣（下同）1,185 萬元，
    係為償還上開借款；因不詳姓名成年人「張大千」（由檢察
    官另行偵辦）主動表示欲介紹金主投資福京公司，上訴人乃
    同意將持股以每股15元讓與，並不知「張大千」將股票拿到
    市場販售，其不認識原判決附表（下稱附表）一所示受讓人
    ；所製作之福京公司資料簡報檔（下稱簡報檔）係為推廣產
    品，而非販售股票，至於卷附（福京公司）投資評估報告書
    非其製作，此經證人陳文峯證述明確；另依陳嘉清之供述，
    福京公司確有生產3D平板電腦之技術，原判決對上開有利上
    訴人之事證未予審酌，有理由不備之違法。㈡原判決未考量
    上訴人取得股票之成本，且係以每股15元出售「張大千」等
    人，逕將「張大千」出售總額列為不法所得並諭知沒收，於
    法有違。
四、犯罪事實之認定、證據之取捨及證明力之判斷，俱屬事實審
    法院之職權，此項職權之行使，倘不違背客觀存在之經驗法
    則或論理法則，即不違法，觀諸刑事訴訟法第155條第1項規
    定甚明，自無許當事人任憑主觀妄指為違法而資為合法第三
    審上訴理由。又共同正犯間，在合同意思範圍內，各自分擔
    犯罪行為之一部，相互利用他人之行為，以達其犯罪之目的
    者，原不必每一階段均參與，祇須分擔犯罪行為之一部，即
    應對於全部所發生之結果共同負責。是以共同正犯之行為，
    應整體觀察，就合同犯意內所造成之結果同負罪責，而非僅
    就自己實行之行為負責。是以凡以自己犯罪之意思而參與犯
    罪，無論所參與者是否犯罪構成要件之行為，皆為正犯。
    原判決係綜合全案證據資料，本於調查所得，憑以判斷認定
    ：㈠上訴人係福京公司發起人，於102年11月 6日匯款1,200
    萬元至福京公司籌備處帳戶，憑以製作不實之福京公司資產
    負債表、股東繳納現金股款明細表，並委託（不知情）會計
    師出具查核報告書後，旋於翌（7）日輾轉匯款1,185萬元至
    所示個人帳戶，而未實際繳納福京公司應收之股款，所檢附
    上開查核報告書等資料，係虛偽表明應收股款均已收足，於
    同年月15日向主管機關完成公司設立登記，所為該當公司法
    第9條第1項前段未繳納股款罪、商業會計法第71條第 5款利
    用不正方法致財務報表不實罪；㈡上訴人明知「張大千」係
    以其交付之簡報檔，據以製作內載福京公司相關經營團隊、
    技術合作平台、（106至108年度）營業收入淨額、稅前每股
    盈餘、實收資本額、「富爸爸尹衍樑加持」、「法人股東：
    長春投資（尹衍樑）」、「公開發行日期：預計 107年第二
    季」等不實資訊之投資評估報告書，猶共同透過朱旭峰（經
    另案判刑確定）或地下盤商提供予不特定投資人，而未向主
    管機關申報，即以公開招募方式出售福京公司股票，致附表
    二所示受讓人（即投資人）誤信具投資價值而出資購買福京
    公司股票，共得款 1億9,445萬400元，所為違反證券交易法
    第20條第1項、第22條第3項、第1項規定，應依同法第171條
    第1項第1款、第2項證券詐偽罪、第174條第2項第3款非法出
    售有價證券罪論處等各情，已逐一記明其認定之理由。並說
    明：⒈福京公司於 102年11月15日申請設立登記時，實際上
    無1,200萬元資本額存在，且前揭股款於2日內匯入、匯出，
    參酌上訴人供承匯入該款項旨在取得繳納股款證明，足見其
    自始無意繳納全部股款。⒉投資人取得之投資評估報告書，
    所載福京公司經營團隊、合作廠商、財務預估等內容，係「
    張大千」依據上訴人提供之簡報檔所製作，內容虛偽不實，
    且該等資訊攸關一般理性投資人對是否投資該股票之評估，
    而上訴人明知「張大千」願以逾福京公司股票淨值 3倍價格
    收購顯非合理，索取該公司相關資料旨在吸引投資人，且其
    為福京公司負責人並曾召開股東會，對福京公司股東結構改
    變、股票已流入證券市場自無不知之理，猶不斷透過「張大
    千」出售其股份，任憑股票繼續在外流通，復均現金交易以
    規避金流追查，足證渠等就上開違反證券交易法犯行有犯意
    聯絡及行為分擔，而屬正犯等各情之理由綦詳。另本於證據
    取捨職權之行使，對於證人陳嘉清供述福京公司有向國外廠
    商採購原物料及生產等說詞，何以不足為上訴人有利之認定
    ，上訴人執以辯稱其提領股款係為償還福京公司債務云云，
    委無可採，至於福京公司簡報檔、投資評估報告書中關於該
    公司產品、技術發展之記載，縱或屬實，亦不影響上開犯行
    之成立，併依調查所得證據詳加論駁。凡此，概屬原審採證
    認事職權之合法行使，所為論斷說明，並不悖乎經驗法則與
    論理法則，自不容任意指為違法。上訴人既本諸自己犯罪之
    意思，參與證券詐偽、非法出售有價證券之部分行為，縱未
    親自製作投資評估報告書或對外招攬、販售股票，亦屬其與
    「張大千」間分工行為，無礙須就全部犯罪事實共同負責，
    依確認之事實，論以前揭罪名之共同正犯，其法律之適用，
    洵無違誤，亦無所指理由不備之違法。又稽之卷證，證人陳
    文峯於警詢中對所詢簡報檔、投資評估報告書何人製作，均
    供稱不知情（見10647號偵查卷㈡第117頁正、反面），於上
    訴人並非有利，且就上開事實認定不生影響，原判決未同時
    說明取捨之理由，無礙犯罪事實之認定及判決本旨之判斷，
    尚非理由欠備。
五、為避免被告因犯罪而坐享犯罪所得，顯失公平正義，而無法
    預防犯罪，且為遏阻犯罪誘因，並落實「任何人都不得保有
    犯罪所得」之普世基本法律原則，刑法第38條之1 已明文規
    範犯罪利得之沒收及追徵，期澈底剝奪不法利得，以杜絕犯
    罪誘因。再參照刑法第38條之 1立法理由所載稱：「依實務
    多數見解，基於澈底剝奪犯罪所得，以根絕犯罪誘因之意旨
    ，不問成本、利潤，均應沒收。」等旨，明顯不採淨利原則
    ，計算犯罪所得時，自不應扣除成本，此於證券交易法第17
    1條第7項關於犯罪利得範圍之認定，同有適用。
    原判決說明上訴人就違反證券交易法部分之利得，係透過「
    張大千」賣出如附表一所示之股數共466萬3,000股，以上訴
    人自承之每股成交單價13.5元計算，總成交金額為 6,295萬
    500元，扣除同附表所示之證券交易稅總計21萬531元後，利
    得為6,273萬9,969元，且未據扣案，依證券交易法第 171條
    第 7項規定，諭知除應發還被害人、第三人或得請求損害賠
    償之人外，予以沒收、追徵等旨，所為論斷，核無違誤。上
    訴人執原判決未考量其取得股票成本、以每股15元出售「張
    大千」等節，指摘上開沒收違法，非適法上訴第三審理由。
六、依上所述，上訴意旨置原判決所為明白論斷於不顧，以前詞
    指摘原判決違法，無非係對原判決已說明論駁之事項及屬原
    審採證認事職權之適法行使，徒以自己說詞，任意指為違法
    ，且為單純事實之爭執，難謂已符合首揭法定上訴要件，應
    認其違反證券交易法、公司法、商業會計法部分之上訴為不
    合法律上之程式，予以駁回。上開得上訴第三審部分之上訴
    ，既從程序上予以駁回，則與違反公司法、商業會計法有裁
    判上一罪關係之使公務員登載不實罪部分之上訴，係相同於
    第一審論以刑法第214條之罪，核屬刑事訴訟法第376 條第1
    項第1 款所列不得上訴於第三審法院之案件，自亦無從為實
    體上之審判，應併從程序上駁回。
據上論結，應依刑事訴訟法第395條前段，判決如主文。
中    華    民    國   111    年    3     月    30    日
                  刑事第九庭審判長法  官  段  景  榕  
                                  法  官  鄧  振  球  
                                  法  官  楊  力  進  
                                  法  官  汪  梅  芬  
                                  法  官  宋  松  璟  
本件正本證明與原本無異
                                  書記官
中    華    民    國   111    年    3     月    31    日